臺灣板橋地方法院交通事件裁定　　　　94年度交聲字第1767號
原處分機關　交通部公路總局臺北區監理所
異　議　人
即受處分人　甲○○
上列受處分人即異議人因違反道路交通管理處罰條例案件，對於
交通部公路總局臺北區監理所民國94年8 月25日為之北監營裁字
第裁40-ACU774431號裁決處分，聲明異議，本院裁定如下：
    主  文
原處分撤銷。
甲○○不罰。
    理  由
一、原處分意旨略以：異議人即受處分人甲○○於民國94年4 月
    9 日凌晨4 時許，駕駛車牌號碼830-MD號營業小客車，沿臺
    北市○○○路內側第一車道由西往東方向行駛，行經臺北市
    ○○○路與八德路交岔路口左轉八德路時，與沿對向第二車
    道直行由陳政駿駕駛之車牌號碼135-CK號營業小客車相撞而
    肇事，嗣經臺北市政府警察局交通大隊中正一分隊執勤警員
    以「未依號誌指示左轉彎」之違規事實，掣單舉發，嗣受處
    分人於94年5 月2 日向原處分機關提出申訴，經原處分機關
    函請舉發單位調查結果，仍認受處分人有上述違規事實，原
    處分機關乃於94年8 月25日，依道路交通管理處罰條例第48
    條第1 項第2 款、第63條第1 項第1 款（裁決書漏載第1款
    ）、違反道路交通管理事件統一裁罰基準表之規定，裁處受
    處分人罰鍰新臺幣（下同）1,800 元，並記違規點數1 點等
    語。
二、異議意旨略以：本件處罰是臺北市交通大隊依雙方乘客的筆
    錄做出的，然異議人之乘客所做的筆錄係在誤認下所述，此
    項筆錄，業經異議人乘客王文瑞於94年6 月14日前往臺北市
    交通大隊補作筆錄，而異議人於94年5 月2 日依此事由提出
    申訴，臺北市交通大隊未就異議人申訴理由做出答覆，仍由
    交通部公路總局臺北區監理所裁處伊罰鍰，實屬欠當。本件
    處罰所依據之乘客證詞既已有補充，原處分機關卻仍做出相
    同裁決，應屬不符法理，爰聲明異議，請求撤銷原裁決處分
    等語。
三、按汽車駕駛人轉彎時，有不依標誌、標線、號誌指示者，處
    200 元以上600 元以下罰鍰（即新臺幣600 元以上1,800 元
    以下罰鍰），並記違規點數1 點，道路交通管理處罰條例第
    48條第1 項第2 款、第63條第1項第1款固分別定有明文。然
    查：
(一)、本件受處分人甲○○於前揭時、地駕駛上開車輛與陳政駿所
    駕駛之營業小客車發生撞擊，該肇事路口設有左轉專用燈號
    ，原處分機關並以受處分人涉有「未依號誌指示左轉彎」之
    違規行為，因而摰單舉發等情，業據本件原舉發機關即臺北
    市政府警察局交通大隊中正一分隊警員吳迪闈到庭證稱明確
    （見本院94年11月3 日訊問筆錄），且為受處分人於警詢中
    所不否認，並有舉發通知單、現場相片等在卷可參，堪信屬
    實。
(二)、證人即本件交通事故當日乘坐受處分人所駕駛車牌號碼830-
    MD號營業小客車之乘客王文瑞於事故發生翌日接受警員詢問
    時固稱：「我當時所坐的營小客當時行駛於忠孝東路往東最
    內側車道往八德路方向行駛，當到達八德路口時，我有見到
    號誌狀態是直行箭頭的綠燈，到達路口時，營小客有暫停一
    下，大約停多久我不記得了，因為我轉頭過去與朋友聊天，
    當營小客再度起步進入路口時，我有見到一部營小客在忠孝
    東路東向西以很快的速度行駛而來，接著便發生了碰撞，」
    等語，有臺北市政府警察局中正一分局交通分隊交通事故談
    話紀錄表1 紙在卷可證，惟依證人王文瑞前開證述，僅得認
    受處分人駕駛上開車輛到達臺北市○○○路與八德路交岔路
    口時，該路口之號誌為直行箭頭綠燈號誌，尚難執之認定受
    處分人再次起步左轉時，該路口之左轉專用燈是否仍未顯示
    綠燈狀態，是受處分人辯稱伊並無未依號誌指示左轉彎，警
    詢第一次筆錄乃乘客王文瑞未交代清楚，方生誤會等語，已
    非無據。
(三)、又受處分人本件車禍事故當時所搭載乘客王文瑞亦確於本件
    事故後之94年6 月14日，再至臺北市政府警察局中正一分隊
    補充說明，並製作筆錄等情，經證人吳迪闈到庭證述屬實，
    復提出王文瑞是日所製作之警詢筆錄為憑，核諸該份警詢筆
    錄內記載：「我搭乘830-MD營小客車由忠孝東路西往東往八
    德路方向行駛，我的位子在駕駛座後方，車輛行經八德路口
    時有暫停一段時間（此時我與右邊的友人談話，討論目的地
    的行車路線）之後，我有看見左轉箭頭指示綠燈亮，營小客
    就起步左轉，我的視線就正好在忠孝東路東往西方向，我有
    看見乙部營小客（135-CK）飛快地往我乘坐之營小客衝撞上
    來。」、「（問：你是否很清楚地看見綠燈左轉指示箭頭亮
    起？）我很清楚看見。原來路線是左轉八德路，在暫停的時
    後在討論是否直行至建國南路再往北，後來就是因為看見綠
    燈左轉指示箭頭亮起，才復決定走原來的八德路。」等語，
    有前揭臺北市政府警察局中正一分局交通分隊道路交通事故
    調查筆錄1 紙在卷可參；而證人王文瑞於本院調查時仍到庭
    具結後證稱：「（問：94年4 月9 日凌晨4 時許是否有坐計
    程車行經臺北市○○○路、八德路口？）日期我不太記得，
    但確實有一次我坐計程車到臺北忠孝東路往八德路口，當時
    我是乘客，有出車禍，所以我記得這次的事情，我當時是聚
    餐結束要去按摩，我就攔一部計程車，目的地是要到松江路
    、南京東路口，是從西門町上車走忠孝東路，一直走到八德
    路要左轉，當時是停車待轉，等左轉箭頭綠燈亮，我們就起
    步左轉，轉到一半時車子尚未進入八德路，還在對向車道的
    忠孝東路上時就看到忠孝東路東往西方向有一部車速很快的
    計程車行駛過來，我們車來不及進入八德路口就被撞到。」
    、「（問：當時走忠孝東路經過八德路口時有無先停車？）
    有。」、「（問：為何停車？）等燈號，當時是綠燈直行。
    」、「（問：既然是綠燈直行，為何停車？）因為我是要左
    轉的，當時司機是直接停在八德路口待轉。」、「（問：停
    車時，你確定是綠箭頭直行？）是的。」、「（問：你坐計
    程車的位置？）司機正後方，我的位置看得到燈號，因為我
    從很遠的地方就看到忠孝東路是綠燈直行。」、「（問：你
    確定計程車左轉八德路口時是左轉箭頭亮綠燈？）我確定我
    有看到。」、「（問：為何你在第一次警詢筆錄時沒有說到
    左轉時是左轉綠燈亮才左轉？）當時我有一點受傷，所以沒
    有講清楚，後來我回憶當時的狀況，當時我要去的按摩地方
    有2 個可以選擇，一個在南京東路、龍江路口，往建國北路
    方向，另外一個在松江路口，當時停在八德路口時，我心裡
    本來在想要不然就直行走到建國北路去按摩，所以我有注意
    當時的燈號是綠燈直行，結果還在考慮時，我看到綠燈左轉
    的箭頭亮司機也起步了，所以我就沒有跟司機講改到建國北
    路去按摩。」、「（問：你第2 次警詢筆錄有明確說親眼見
    到左轉箭頭亮才左轉，你第2 次警詢這樣說，是否在你的計
    程車司機告訴你當時是左轉綠燈亮才左轉，給你這個印象你
    才這樣說？）不會，不是載我的司機告訴我這樣我受他的影
    響才這樣說，我確定是左轉燈亮才左轉，原因就如同我剛所
    講我有特別注意燈號的問題，才沒有出口跟司機說改到建國
    北路。」等語屬實在卷（見94年11月24日訊問筆錄），證人
    王文瑞與異議人並無親誼，應無甘冒偽證罪責而為虛偽陳述
    之理，是王文瑞既具結後仍明確證稱受處分人駕車行經上開
    交岔路口左轉彎時，該路口之號誌確為左轉箭頭綠燈，則異
    議人辯稱其係左轉箭頭綠燈亮起時左轉，並無「未依號誌指
    示左轉彎」等語，洵屬有據，可以採信。
(四)、至證人即當日乘坐陳政駿所駕駛之135-CK號營業小客車乘客
    徐子翔雖於事故發生當日接受警員詢問時稱：「我當時坐營
    小客135-CK沿忠孝東路東向西行駛，當時東西向路口號誌我
    確定是綠燈狀態，... ，我有看見對向的營小客車違規左轉
    」等語，有臺北市政府警察局中正一分隊交通事故談話紀錄
    表1 紙可參，然證人徐子翔經本院傳喚並未到庭，而證人王
    文瑞則於本院調查中，經告知偽證罪責後，仍具結證述如上
    ，是尚難執徐子翔前開警詢所述遽為受處分人違規左轉之認
    定，併此敘明。
四、綜上所述，本件異議人應無未依號誌指示左轉彎之違規事實
    ，則原處分機關對受處分人為前開裁決，難謂允當，應認受
    處分人之異議為有理由，由本院將原處分撤銷，改諭知受處
    分人不罰，以昭審慎。
據上論斷，應依道路交通管理處罰條例第87條第2 項，道路交通
案件處理辦法第20條前段，裁定如主文。
中　　華　　民　　國　　94　　年　　12　　月　　21　　日
　　　　　　　        交通法庭  法  官  陳明偉
以上正本證明與原本無異
如不服本裁定應於送達後5 日內向本院提出抗告狀
                                書記官  陳慧儷
中　　華　　民　　國　　94　　年　　12　　月　　21　　日
